臺灣新竹地方法院刑事判決　　　　　100年度審易字第772號
公　訴　人　臺灣新竹地方法院檢察署檢察官
被　　　告　吳智逸
上列被告因違反森林法案件經檢察官提起公訴（100 年度偵字第
7130號），經被告於本院準備程序中，就被訴事實為有罪之陳述
，經告知被告等簡式審判程序之旨，並聽取檢察官、被告等之意
見後，經本院進行簡式審判程序，本院判決如下：
    主  文
吳智逸犯森林法第五十條之竊取森林主產物罪，累犯，處有期徒
刑捌月；扣案之鏈鋸壹臺、小鋤頭壹支，均沒收之。
    犯罪事實
一、吳智逸前於民國94年間，因施用第二級毒品案件，經本院於
    94年11月24日以94年度竹東簡字第185 號判決判處有期徒刑
    4 月確定(甲)；於96年，因施用第二級毒品案件，經本院於96
    年2 月15日以96年度竹簡字第273 號判決判處有期徒刑6 月
    確定(乙)；於95年間，因施用第二級毒品案件，經本院於95年
    8 月4 日以95年度竹東簡字第126 號判決判處有期徒刑6 月
    確定(丙)；於96年間，因施用第二級毒品案件，經本院於96年
    4 月25日以96年度竹簡字第497 號判決判處有期徒刑6 月確
    定(丁)；嗣因中華民國九十六年罪犯減刑條例施行，上開(甲)(乙)
    經本院於96年7 月24日以96年度聲減字第530 號裁定減為有
    期徒刑2 月、3 月確定；而上開(丙)(丁)復經本院於96年8 月10
    日以96年度聲減字第828 號裁定減為有期徒刑3 月、3 月，
    並就前已減刑之(乙)與(丙)合併定應執行有期徒刑6 月確定；上
    開有期徒刑2 月、3 月、6 月接續執行，於96年10月15日縮
    刑期滿執行完畢。又於98年間，因施用第二級毒品案件，經
    本院於98年6 月30日以98年度審竹簡字第645 號判決判處有
    期徒刑6 月確定，於99年7 月20日徒刑易科罰金執行完畢。
    詎吳智逸不知悔改，明知位於新竹縣五峰鄉○○村地區○○
    ○段地號11號之竹東事業區第56林班地（TWD97 座標X ：26
    2950、Y ：0000000 ），係行政院農業委員會林務局新竹林
    區管理處（下稱「新竹林管處」）所管理之國有林，林地內
    之牛樟木係國有森林主產物，詎其竟基於意圖為自己不法所
    有之犯意，攜帶客觀上足對人之生命、身體、安全構成威脅
    ，可供兇器使用之小鋤頭及鏈鋸，於100 年7 月22日下午某
    時許，進入上開國有林班地，以鏈鋸和鋤頭砍伐其上之牛樟
    樹頭，竊取牛樟木材1 塊（重計82公斤，材積約0.0746立方
    公尺）而竊取之，得手後尚未搬離現場，適新竹林管處技士
    范世賢與森林警察於同日下午5 時許巡視該林地，因聽聞鏈
    鋸鋸木聲而前往現場查看，於同日下午5 時30分許，當場查
    獲正持鏈鋸鋸切牛樟樹頭之吳智逸，並扣得鏈鋸1 臺、小鋤
    頭1 支及牛樟樹殘材1 塊（業已發還新竹林管處具領保管）
    ，始查悉上情。
二、案經新竹縣政府警察局竹東分局報告臺灣新竹地方法院檢察
    署檢察官偵查起訴。
    理    由
一、按除被告所犯為死刑、無期徒刑、最輕本刑為3 年以上有期
    徒刑之罪或高等法院管轄第一審案件者外，於前條第1 項程
    序進行中，被告先就被訴事實為有罪之陳述時，審判長得告
    知被告簡式審判程序之旨，並聽取當事人、代理人、辯護人
    及輔佐人之意見後，裁定進行簡式審判程序，刑事訴訟法第
    273 條之1 第1 項定有明文。本件被告吳智逸所犯係死刑、
    無期徒刑、最輕本刑為3 年以上有期徒刑以外之罪，渠等於
    準備程序中就被訴事實為有罪之陳述，經告知簡式審判程序
    之旨，並聽取公訴人及被告吳智逸之意見後，本院認為適宜
    進行簡式審判程序，合先敘明。
二、 認定犯罪事實所根據的證據及理由
（一）被告吳智逸於警詢、偵查中之供述及本院準備、簡式審判
      程序時之自白。其稱：伊於100 年7 月22日下午帶著鏈鋸
      和鋤頭進入竹東事業區第56林班地，鋸切林地上之牛樟樹
      頭，想要找尋有無牛樟芝以供販賣，同日下午5 時30分許
      ，伊還在林地內鋸切牛樟樹材時，被證人即新竹林管處技
      士范世賢與森林警察查獲等語（見偵查卷第9 至12、42、
      43頁，本院卷第20、21、23至25頁）。
（二）證人范世賢於警詢中之證述。其稱：他於100 年7 月22日
      下午5 時許在竹東事業區第56林班地巡視，聽見有鏈鋸鋸
      木聲，隨後他就會同森林警察於同日下午5 時30分步行至
      GPS 定位TWD97 座標X ：262950、Y ：0000000 之現場，
      當場見到被告吳智逸持鏈鋸鋸砍牛樟樹頭，當場就查扣鏈
      鋸1 臺、小鋤頭1 支及牛樟樹殘材1 塊，查扣之牛樟樹殘
      材1 塊係屬國有，他已代表新竹林管處領回保管等語（見
      偵查卷第13至15頁) 。
（三）內政部警政署森林暨自然保育警察隊100 年7 月22日搜索
      筆錄、同意搜索證明書、扣押物品目錄表、扣押物品收據
      、會勘紀錄、代保管條各1 份及現場照片8 張等附卷可稽
      （見偵查卷第18至23、27至32頁）。
（四）行政院農業委員會林務局新竹林區管理處100 年8 月17日
      行政字第1002212848號函及所附林務局新竹林區管理處森
      林被害告訴書1 份、100 年7 月22日查獲被告吳智逸竊取
      竹東事業區第56林班牛樟樹材位置圖、現場照片12張、新
      竹縣五峰鄉○○段11地號土地建物查詢資料1 份、新竹縣
      五峰鄉地籍圖查詢資料1 份、新竹林區管理處國有林林產
      物價金查定書1 份、林產物價金查定表1 份、竹東工作站
      贓物保管明細表1 份等在卷可資佐證（見偵查卷第59至72
      頁）：100 年7 月22日查扣之牛樟樹材1 塊，為便於搬運
      ，竹東站派員將之分解為3 塊，如附贓物積材明細表編號
      1 、2 、3 ，重量分別為31公斤、24公斤、27公斤（合計
      82公斤，1 立方公尺牛樟為1,099 公斤計算，合計積材約
      0.0746立方公尺）。
（五）綜上，本件事證業臻明確，被告吳智逸上揭犯行應堪認定
      。
四、論罪科刑：
（一）論罪：按森林係指林地及其群生竹、木之總稱，而所謂森
      林主產物，依國有林林產物處分規則第3 條第1 款之規定
      ，係指生立、枯損、倒伏之竹木及餘留之根株、殘材而言
      。是森林主產物，並不以附著於其生長之土地，仍為森林
      構成部分者為限，尚包括已與其所生長之土地分離，而留
      在林地之倒伏竹、木、餘留殘材等，至其與所生長土地分
      離之原因，究係出於自然力或人為所造成，均非所問。故
      不論存活之立木、風倒枯死木，或因路壁坍方滑落林地內
      之樹木，或因地形變動將原砍伐之枯死樹頭及樹片深埋地
      下嗣後始發現之該枯死樹頭、樹片等林產物，均屬森林主
      產物而受森林法之保護，最高法院75年度臺上字第4601號
      、81年度臺上字第5360號、85年度臺上字第2517號、86年
      度台上字第2104號、90年度臺上字第3920號判決意旨可資
      參照。是本件前揭牛樟樹材係森林之主產物，應無疑義。
      被告吳智逸持自備之鏈鋸與小鋤頭竊取森林主產物，依森
      林法50條之規定，應依刑法第321 條第1 項第3 款之攜帶
      兇器之加重竊盜罪論處。
（二）累犯：被告吳智逸前於94年間，因施用第二級毒品案件，
      經本院於94年11月24日以94年度竹東簡字第185 號判決判
      處有期徒刑4 月確定(甲)；於96年，因施用第二級毒品案件
      ，經本院於96年2 月15日以96年度竹簡字第273 號判決判
      處有期徒刑6 月確定(乙)；於95年間，因施用第二級毒品案
      件，經本院於95年8 月4 日以95年度竹東簡字第126 號判
      決判處有期徒刑6 月確定(丙)；於96年間，因施用第二級毒
      品案件，經本院於96年4 月25日以96年度竹簡字第497 號
      判決判處有期徒刑6 月確定(丁)；嗣因中華民國九十六年罪
      犯減刑條例施行，上開(甲)(乙)經本院於96年7 月24日以96年
      度聲減字第530 號裁定減為有期徒刑2 月、3 月確定；而
      上開(丙)(丁)復經本院於96年8 月10日以96年度聲減字第828
      號裁定減為有期徒刑3 月、3 月，並就前已減刑之(乙)與(丙)
      合併定應執行有期徒刑6 月確定；上開有期徒刑2 月、3
      月、6 月接續執行，於96年10月15日縮刑期滿執行完畢。
      又於98年間，因施用第二級毒品案件，經本院於98年6 月
      30日以98年度審竹簡字第645 號判決判處有期徒刑6 月確
      定，於99年7 月20日徒刑易科罰金執行完畢等情，有臺灣
      高等法院被告前案紀錄表1 份在卷可證。是被告吳智逸於
      刑之執行完畢5 年內故意再犯本件有期徒刑以上之罪，為
      累犯，應依刑法第47條第1 項規定加重其刑。
（三）量刑：爰審酌被告吳智逸有前開構成累犯之刑事紀錄外，
      另於100 年4 月間，因違反森林法案件，經臺灣新竹地方
      法院檢察署檢察官於100 年4 月28日以100 年度偵字第38
      08號起訴（嗣經本院於100 年9 月16日以100 年度審訴33
      1 號判決在案）之刑事紀錄，有臺灣高等法院被告前案紀
      錄表1 份可佐，足徵其素行非善，其不知悔改，未能恪遵
      法令，屢竊取森林主產物，對於森林保育與國家財產已造
      成損害，惟念伊犯罪後終能於本院準備程序中坦承犯行，
      尚見悔意，兼衡其係竊取上開牛樟樹材之犯罪手段等一切
      情狀，量處如主文所示之刑，以示懲儆。
（四）沒收諭知之說明：扣案之鏈鋸1 臺、小鋤頭1 支（保管字
      號：100 年度院保字第563 號，扣押物品清單見本院卷第
      15頁），為被告吳智逸所有且供其本件犯行所用之物，業
      據被告吳智逸供承在卷（見本院卷第24頁），爰依刑法第
      38 條 第1 項第2 款規定，沒收之。
五、依刑事訴訟法第273 條之1 第1 項、第299 條第1 項前段，
    森林法第50條，刑法第11條前段、第321 條第1 項第3 款、
    第47條第1 項，第38條第1 項第2 款，刑法施行法第1 條之
    1 第1 項、第2 項前段，判決如主文。
本案經檢察官洪期榮到庭執行職務。
中    華    民    國    100    年    9    月    30    日
                  刑事第九庭  法  官  劉兆菊
以上正本證明與原本無異。
如不服本判決應於收受本判決後10日內向本院提出上訴書狀，上
訴書狀應敘述具體理由。上訴書狀未敘述上訴理由者，應於上訴
期間屆滿後20日內補提理由書狀於本院「切勿逕送上級法院」。
中    華    民    國    100    年    9    月    30    日
                              書記官  許榮成
附錄論罪科刑法條：
森林法第50條
（竊取森林主、副產物罪）
竊取森林主、副產物，收受、搬運、寄藏、收買贓物或為牙保者
，依刑法規定處斷。
中華民國刑法第321條
（加重竊盜罪）
犯竊盜罪而有下列情形之一者，處六月以上、五年以下有期徒刑
，得併科新臺幣十萬元以下罰金：
一、侵入住宅或有人居住之建築物、船艦或隱匿其內而犯之者。
二、毀越門扇、牆垣或其他安全設備而犯之者。
三、攜帶兇器而犯之者。
四、結夥三人以上而犯之者。
五、乘火災、水災或其他災害之際而犯之者。
六、在車站、埠頭、航空站或其他供水、陸、空公眾運輸之舟、
車、航空機內而犯之者。
前項之未遂犯罰之。